臺灣高等法院高雄分院刑事判決　　　　96年度交上訴字第24號
上　訴　人　臺灣屏東地方法院檢察署檢察官
被　　　告　甲○○
上列上訴人因被告業務過失致死案件，不服臺灣屏東地方法院95
年度交訴字第3 號中華民國95年12月28日第一審判決（起訴案號
：臺灣高雄地方法院檢察署94年度偵字第5597號），提起上訴，
本院判決如下：
    主  文
原判決撤銷。
甲○○犯業務過失致人於死罪，處有期徒刑貳月，如易科罰金，
以銀元參佰元即新台幣玖佰元折算壹日。
    事  實
一、甲○○係營業計程車之司機，為從事駕駛業務之人，於民國
    94年8 月13日凌晨1 時許，駕駛車牌號碼Y4－397 號之營業
    用小客車（即計程車），由高雄縣鳳山市出發，沿高屏大橋
    內側車道由西向東行駛，嗣於同日1 時35分許，行經該路段
    省道一號公路393.3 公里處時，本應注意汽車因雨霧致視線
    不清時，應減速慢行，作隨時停車之準備，及應注意汽車行
    駛時之車前狀況，並隨時採取必要安全措施，而當時雖係雨
    天，惟有夜間照明，且車況正常，道路平坦筆直，無障礙物
    ，並無其他不能注意之情事，竟疏未注意減速慢行及車前狀
    況，以時速60、70公里之速度貿然由內側車道變換至外側車
    道，適有亦未依規定行走人行道之行人熊森林行走於該處同
    向之外側車道上，甲○○未及注意閃避煞車，致其右邊車頭
    正面撞及熊森林，致熊森林受有頭部及臉頰多處傷、撕裂傷
    、胸部挫傷、右手第二指及第三指裂傷及左小腿骨折變形等
    傷害，經送醫後不治死亡。甲○○並於肇事後，留在事故現
    場，於有權偵查犯罪之警察機關，僅知悉犯罪事實，但不知
    悉犯罪人前，即主動向處理本件道路交通事故之警員坦承肇
    事，並接受法院裁判。
二、案經熊森林之子乙○○訴由臺灣屏東地方法院檢察署檢察官
    偵查起訴。
    理  由
一、訊據被告甲○○固坦承其於上揭時、地，駕駛上開計程車於
    變換車道時之際，撞上於外側車道上行走之被害人熊森林之
    事實，惟矢口否認有何業務過失致人於死犯行，辯稱：案發
    當天為颱風夜，風大雨大，視線非佳，伊於自內側車道變換
    至最外側車道時，突然聽到「碰」的巨響後，停下車來，始
    看到熊森林，伊根本沒有看到前方有人，而且上開路段係行
    人禁止行走，伊根本未料及車道上會有行人在行走，伊依速
    限60、70公里行駛，伊沒有過失云云。經查：
（一）被告於94年8 月13日凌晨1 時35分許，駕駛上開計程車沿
      高屏大橋西向東方向行駛，行經393.3 公里處時，因欲變
      換車道，欲自最內側車道變換至外側車道而於內側第2 車
      道切換至外側車道時撞及行走於外側車道上之被害人熊森
      林，致被害人熊森林受有頭部及臉頰多處擦傷、撕裂傷、
      胸部挫傷、右手第二指及第三指裂傷及左小腿骨骨折變形
      等傷害，經送醫仍因傷重不治死亡之事實，業經被告供認
      在卷，且有道路交通事故調查報告表、道路交通事故現場
      圖、勘驗筆錄、驗斷書、相驗屍體證明書、診斷證明書、
      相驗照片、現場照片附卷可證，已可認定。
（二）依卷附之道路交通事故現場圖、現場照片及車損照片（分
      別見相驗卷第7 頁、第20頁、第23頁）所示，被害人之鞋
      子係落於外側車道上，距第2 車道與外側車道分隔線約0.
      3 公尺處，而被告所駕駛之上開計程車發生碰撞位置係於
      車體之右前方，是被告係自第2 車道甫變換至外側車道，
      車身未完全跨越至外側車道時，即與行走於外側車道極接
      近第2 車道分隔線上之被害人發生碰撞等情，應堪認定。
      按行人應在劃設之人行道上行走；且在禁止穿越劃有分向
      限制線、設有劃分島或護欄之路段或三車道以上之單行道
      ，不得穿越道路，道路交通安全規則第133 條前段、第13
      4 條第2 款分別定有明文。本件被害人行走於上開路段之
      外側車道上，顯違反上開規定而有過失甚明。
（三）又按汽車因雨霧致視線不清時，應減速慢行，作隨時停車
      之準備；又按汽車行駛時，應注意車前狀況，並隨時採取
      必要安全措施，道路交通安全規則第93條第1 項第4 款、
      第94條第3 款分別定有明文。依卷附現場照片及被害人於
      屏東仁愛醫院救護照片所示（見相驗卷第18、20頁及第27
      頁），被害人係穿著暗藍色之雨衣，且案發當日，氣候為
      雨天，雖有路燈照明，惟視線不甚明亮等情，核與被告於
      偵查及原審審理時供稱：當天是風大雨大的颱風夜等語相
      符（見相驗卷第33頁，原審卷第105 頁），則本案車禍發
      生時，肇事地點因雨致有視線不清之情形無訛。而被告偵
      查及原審審理時亦供稱：我當時車速60、70公里，我撞到
      被害人之前並沒有看到他，我也沒有煞車等語（見相驗卷
      第33至35頁，原審卷第10 5頁），且肇事現場亦無煞車痕
      ，有道路交通事故現場圖在卷可按（見相驗卷第7 頁），
      故被告於車禍發生時，在因雨致有視線不清之情形下，竟
      疏於注意而未減速慢行，仍以時速60、70公里之速度行駛
      ，以致在變換車道時，疏未注意看到車前有被害人在外側
      車道上行走，且無煞車，而撞及被害人，致被害人受有頭
      部及臉頰多處擦傷、撕裂傷、胸部挫傷、右手第二指及第
      三指裂傷及左小腿骨骨折變形等傷害，經送醫仍因傷重不
      治死亡，故被告於本件車禍之發生具有過失甚明，且參以
      ，臺灣高屏澎地區車輛行車事故鑑定委員會及臺灣省車輛
      行車事故覆議鑑定委員會均認本件肇事主因係被害人雨夜
      違規於快車道內行走時未注意自身安全，而被告駕駛計程
      車未注意車前狀況為肇事次因，有臺灣高屏澎地區車輛行
      車事故鑑定委員會高屏澎區940705案鑑定意見書1 份及臺
      灣省車輛行車事故覆議鑑定委員會95年5 月2 日府覆議字
      第0950100225號函1 份附卷可稽（見相驗卷第65、66頁，
      原審卷第17頁），故本件車禍之發生，被告具有過失，應
      堪認定。又被害人因本件道路交通事故傷重不治死亡，已
      如上述，堪認被告之過失行為與被害人死亡結果之間，具
      有相當因果關係。另被害人對本件車禍之發生雖與有過失
      （詳於前述），惟仍無解免被告過失致死罪責之成立，附
      此敘明。
（四）綜上所述，被告前開所辯，係屬卸責之詞，不足採信，事
      證明確，被告前開犯行已堪認定。
二、刑法業於94年2 月2 日修正公布，於95年7 月1 日生效施行
    ：
（一）修正後刑法第62條就自首之要件即「對於未發覺之罪自首
      而受裁判」，並未修正，惟對於自首之效果，由「減輕其
      刑」修正為「得減輕其刑」，故本案被告於修正刑法施行
      前自首，依行為時法，必減其刑，若依裁判時法，仍得不
      減輕其刑，故就刑法修正前後關於自首規定之比較而言，
      修正前之刑法規定，顯較有利於行為人，依刑法第2 條第
      1 項前段規定，應適用修正前刑法第62條自首之規定。
（二）被告於行為時之刑法第41條　第1 項前段規定：「犯最重
      本刑為5 年以下有期徒刑以下之刑之罪，而受6 個月以下
      有期徒刑或拘役之宣告，因身體、教育、職業、家庭之關
      係或其他正當事由，執行顯有困難者，得以1 元以上3 元
      以下折算1 日，易科罰金。」又被告行為時之易科罰金折
      算標準，修正前罰金罰鍰提高標準條例第2 條前段（現已
      刪除）規定，就其原定數額提高為100 倍折算1 日，則本
      件被告行為時之易科罰金折算標準，應以銀元300 元折算
      1 日，經折算為新臺幣後，應以新臺幣900 元折算為1 日
      。惟95年7 月1 日修正公布施行之刑法第41條第1 項前段
      則規定：「犯最重本刑為5 年以下有期徒刑以下之刑之罪
      ，而受6 個月以下有期徒刑或拘役之宣告者，得以新臺幣
      1000元、2000元或3000元折算1 日，易科罰金。」比較修
      正前後之易科罰金折算標準，以95年7 月1 日修正公布施
      行前之規定，較有利於受刑人，則應依刑法第2 條第1 項
      前段，適用修正前刑法第41條第1 項前段規定，定其折算
      標準。
三、查被告係營業計程車司機，以駕駛汽車為業，業據其於偵查
    、原審及本院審理時供述甚明，為從事駕駛業務之人。是核
    被告所為，係犯刑法第276 條第2 項業務過失致人於死罪。
    被告於肇事後，於犯罪未發覺前，主動向至現場處理車禍員
    警坦承肇事，並接受裁判等情，有屏東縣警察局道路交通事
    故肇事人自首情形紀錄表1 紙附卷可憑（見相驗卷第11頁）
    ，應認符合自首之要件，依修正前刑法第62條前段規定減輕
    其刑。
四、原判決未詳予推究，逕為被告無罪之判決，顯有未洽。檢察
    官上訴意旨認被告應係成立業務過失致人於死罪，指摘原判
    決不當，為有理由，自應由本院撤銷改判。審酌被告雨天駕
    車，視線不清，未注意應減速慢行及車前狀況，因而發生車
    禍致被害人傷重送醫後不治死亡，被害人行走於快車道為肇
    事主因等一切情狀，量處有期徒刑2 月，並諭知如易科罰金
    以銀元300 元即新台幣900 元折算1 日。
據上論結，應依刑事訴訟法第369 條第1 項前段、第364 條、第
299 條第1 項前段，刑法第2 條第1 項前段、第276 條第2 項、
修正前第62條前段、修正前第41條第1 項前段，罰金罰鍰提高標
準條例第1 條前段，修正前罰金罰鍰提高標準條例第2 條，判決
如主文。
本案經檢察官羅建勛到庭執行職務。
中　　華　　民　　國　　96　　年　　4 　　月　　25　　日
                  刑事第五庭    審判長法  官  曾永宗
                                      法  官  王伯文
                                      法  官  陳  箐
以上正本證明與原本無異。
如不服本判決應於收受本判決後10日內向本院提出上訴書狀，其
未敘述上訴理由者，並得於提起上訴後10日內向本院補提理由書
狀（均須按他造當事人之人數附繕本）「切勿逕送上級法院」。
中　　華　　民　　國　　96　　年　　4 　　月　　25　　日
　　　　　　　　　　　　　　　　　　　書記官  魏文常
附錄本件判決論罪科刑法條：
中華民國刑法第276條
因過失致人於死者，處2 以下有期徒刑、拘役或2 千元以下罰金
。
從事業務之人，因業務上之過失犯前項之罪者，處5 年以下有期
徒刑或拘役，得併科3 千元以下罰金。
